【裁判字號】    97,交聲,2832
【裁判日期】    971126
【裁判案由】    違反道路交通管理處罰條例聲明異議
【裁判全文】
臺灣臺北地方法院交通事件裁定        97年度交聲字第2832號
原處分機關  交通部公路總局臺北區監理所
聲明異議人
即受處分人  甲○○
上列受處分人因違反道路交通管理處罰條例案件，對於交通部公
路總局臺北區監理所中華民國97年9 月18日所為之處分（原處分
案號：北監自裁字裁40-AEX176721號及裁40-AEX176722號）聲明
異議，本院裁定如下：
    主  文
異議均駁回。
    理  由
一、原處分意旨略以: 異議人即受處分人甲○○於民國97年7 月
    31日22時30分許，將所駕駛之車牌號碼4608-GX 號自用小客
    車停於臺北市○○○路○ 段245 號旁之消防栓前，而經執勤
    之臺北市政府警察局大安分局敦化南路派出所警員發覺並欄
    查，竟拒絕停車接受稽查而逃逸。經異議人於應到期日前申
    訴，原處分機關發函請舉發單位查證後，認異議人違規行為
    明確，依道路交通管理處罰條例第56條第1 項第3 款、第60
    條第1 項、第85條第1 項、違反道路交通管理事件統一裁罰
    基準及處理細則第41、43、67條規定，裁處異議人新臺幣（
    下同）900 元、3000元，並依道路交通管理處罰條例第63條
    記違規點數1 點（違反第60條第1 項部分）。
二、聲明異議之意旨略以: 伊於97年7 月31日行經舉發地點之路
    段，並無警務人員設置臨檢站，且當時安和路燈光昏暗，伊
    因無違規事實，故無特別注意是否有警察於現場，更無警察
    攔檢之事實，因此對於警察所開出拒絕停車接受稽查而逃逸
    的罰單實在無法接受。另外，警察所開出違規停車地點為敦
    化南路1 段245 號，但敦化南路1 段245 號處並無消防栓，
    更且警方無積極性證據佐證，另依完全無法接受，若單以警
    察眼見為憑即可開出違規單，似乎對伊不公平，為此聲明異
    議，請求撤銷原處分。
三、按「汽車駕駛人停車時，有下列情形之一者，處新臺幣600
    元以上1200元以下罰鍰：……三、在機場、車站、碼頭、學
    校、娛樂、展覽、競技、市場、或其他公共場所出、入口或
    消防栓之前停車」; 「汽車駕駛人駕駛汽車有違反道路交通
    管理處罰條例之行為，經交通勤務警察或依法令執行交通稽
    查任務人員制止時，不聽制止或拒絕停車接受稽查而逃逸者
    ，除按各該條規定處罰外，處3000元以上6000元以下罰鍰，
    並記違規點數1 點」，分別為道路交通管理處罰條例第56條
    第1 項第3 款、第60條第1 項、第63第1 項第1 款所明定。
    又按汽車駕駛人不服指揮稽查而逃逸，當場不能或不宜攔截
    製單舉發者，得逕行舉發，同條例第7 條之2 亦有明定。
四、訊據異議人甲○○固坦承於97年7 月31日行經舉發地點之路
    段，惟矢口否認有何違規停車及拒絕停車接受稽查之違規情
    事，並辯稱: 當天伊和伊女朋友到忠孝東路上逛街，將車子
    停在巷子裡面白線的地方，停車的巷子距離安和路與敦化南
    路口有500 公尺以上，後來伊駕駛本案自小客車載著伊女朋
    友由安和路的巷子出來要去通化夜市○○○○○路中間有分
    隔島，所以伊由巷子出來就繞到安和路與敦化南路交岔路口
    迴轉，之後往臨江街走，伊沒有行經敦化南路云云。惟查:
    (一)異議人於97年7 月31日22時30分許，將所駕駛之車牌號碼
      4608-GX 號自用小客車停於臺北市○○○路○ 段245 號旁
      之消防栓前，經執勤之臺北市政府警察局大安分局敦化南
      路派出所警員廖健成發覺並欄查，異議人拒絕停車接受稽
      查而逃逸等情，業據證人廖健成於本院97年11月10日訊問
      時結證在卷（其作證略稱：97年7 月31日晚上10時30分左
      右，我執行攤整勤務，執勤地點在轄區範圍以內都算。當
      晚10時30分左右，有在敦化南路1 段245 號前開立舉發違
      反道路交通事件通知單，本件交通罰單是由我製單舉發的
      ，那台車是停在安和路上，但是那邊沒有門牌，屬於安和
      路與敦化南路的交接口，所以位置還是屬於敦化南路。【
      問：當天你所看到那台車是如你在舉發通知單上所載的淺
      藍色嗎？】是，在那台車逕行離開時，我有從後方拍照，
      我今日有將檔案帶來。【問：你所看到那台車所停的位置
      的路旁確實有消防栓嗎？】是的。【問：當天你發現這台
      車停在你舉發地點之後，你有做任何的處理嗎？】因為當
      時告發這台車時，我發現這台車上有人，因為他駕駛座車
      門的車窗沒有關，我請他出示駕行照，但那名駕駛人並不
      理會我，也不管我站在他旁邊，車子向左轉出來就直接開
      走。【問：你在請駕駛人出示駕行照之前，你有無先告知
      是什麼樣的事情要請他出示駕行照嗎？】我是先跟駕駛人
      講說請你拿出駕行照，因為你停在消防栓前，當時我是沿
      著敦化南路往安和路的方向沿路逕行舉發，走到接近安和
      路的時候，看到這位駕駛人從敦南誠品廣場跑出來上車。
      【問：當天駕駛人有跟你談到任何的話嗎？】沒有，他完
      全不理會我。【問：駕駛是男性女性？】證人答男性。【
      問：這台車裡面除了駕駛人之外，有無看到其他乘客？】
      沒有其他乘客，因為只有那名駕駛人跑過來而已等語。）
      ，並有證人廖健成所檢送之違規汽車照片1 張（拍攝日期
      ：2008年7 月31日）、舉發地點週遭照片12張、現場簡圖
      1 張及舉發違反道路交通事件通知單等附卷可稽。
    (二)異議人雖辯稱：當天伊和伊女朋友到忠孝東路上逛街，將
      車子停在巷子裡面白線的地方，停車的巷子距離安和路與
      敦化南路口有500 公尺以上云云，然依異議人於聲明異議
      狀（訴訟狀）所提出之附圖所示，伊所稱之行車路線係自
      安和路1 段21巷旁的巷子駛出，該巷子與安和路、敦化南
      路口之距離，依證人廖健成提出附卷之現場簡圖所示僅有
      64公尺，且位於敦化南路1 段與仁愛路4 段間之安和路僅
      約有3 百多公尺，則異議人所辯顯與事實不符，難予採信
      。
    (三)本件異議人違規停車之地點雖在安和路上，但因該地點並
      無具體門牌，而其旁邊建築物之門牌號碼為「臺北市○○
      ○路○ 段245 號」，製單舉發警員將違規地點記載為「臺
      北市○○○路○ 段245 號旁」即無不當。
    (四)又異議人於訴訟狀中雖稱「發現唯一的消防栓位置在安和
      路上，且後方有殘障專用停車格，前方有摩托車格，異議
      人親自實驗若本人當時確實停在警方開出罰單的位置上，
      且警方站在駕駛座旁請異議人出示駕照的話，其空間之小
      ，根本不可能有拒絕受檢而逃逸的可能性」云云，然異議
      人所稱之殘障專用停車格與機車停車格於本件舉發當時是
      否均停有車輛、異議人停車的位置（含與前方機車停車格
      內實際停放之機車距離及與道路邊緣之距離）及駕駛技術
      ，均足以影響異議人是否得以在短距離內順利將汽車駛離
      ，因此，異議人所稱實乏科學實據，尚難予採信。
    (五)本院審酌證人廖健成係執行公務之公務員，其與異議人並
      無仇恨，且係在近距離發現異議人駕駛之前開自用小客車
      違規而予以攔停，且在該自小客車不服取締而逕行駛離後
      ，立即以照相機予以拍照存證，其自無誤認之情形，又於
      本件卷存證據資料內並無任何積極證據足以證明證人廖健
      成上開供述係屬虛偽，亦無有足以令人顯信其供述為不可
      採之品性證據或前科證據存在，本院自不得僅以證人廖健
      成為本件開單告發受處分人之員警而全盤抹煞其在訴訟上
      所具有之原證人資格。再依道路交通管理處罰條例科處行
      政罰事件，依據公法爭議之舉證責任分配法則，固應先由
      行政機關就其業已履踐相關正當法程序，以及人民應受處
      罰之客觀違反法令行為，負證明之責，受處罰人就行政機
      關已為相當證明之前事項，若主張欠缺主觀歸責條件或為
      其他抗辯，亦須就其所辯提出反證。惟行政機關對於前開
      應為舉證事項，非不得以執行查察取締勤務人員，依據調
      查人證之程序，使就親歷事實提供不可替代之證明方法，
      尤於當場舉發交通違規事件，鑑於交通違規事實往往驟然
      而現、稍縱即逝，若硬性要求舉發員警不分違規情節，一
      律必須預留證據，俾便事後提出供法院審酌，除有現實技
      術可行性之困難外，勢將大幅提高交通管理之行政成本，
      並嚴重削弱道路交通管理之行政效能，此絕非立法者制定
      道路交通管理法規之本意。受處罰人就證人所述見聞經過
      之真實性倘有質疑，除依法定交互詢問程序加以檢驗外，
      不得僅因證人之個人身分、地位或憑已意指為必須代以其
      他特定之證據方法，在證人業已具結願依偽證罰責據保證
      言可信之場尤屬當然（臺灣高等院94年度交抗字第344 號
      、93年度交抗字第873 號裁定參照）。從而，本件異議人
      未就執勤員警之舉發有誤提出相關證據以供調查，本院復
      查無證據足資證明證人有捏造事實違法取締之情事，則執
      勤警員本其維護交通秩序、公眾安全職責所為之舉發，自
      應受到合法、正確之推定。
    (六)綜上所述，本件異議人確有在禁止臨時停車處所臨時停車
      ，且在警員要求出示駕照、行照時，未加理會即逕行駕車
      離去，顯有拒絕受檢而逃逸之行為甚明。原處分機關依前
      揭道路交通管理處罰條例第56條第1 項第3 款、第60條第
      1 項、第63第1 項第1 款及第85條第1 項，分別裁處罰鍰
      900 元、3000元，並記違規點數1 點，核無不合。本件聲
      明異議為無理由，均應予駁回。
據上論斷，應依道路交通管理處罰條例第87條第2 項、道路交通
案件處理辦法第19條，裁定如主文。
中    華    民    國    97    年    11    月    26    日
                              交通法庭法  官  林春鈴
以上正本證明與原本無異
如不服本裁定應於送達後5日內向本院提出抗告狀
                                      書記官  黃鈴容
中    華    民    國    97    年    11    月    26    日


司法院資訊處製作；財團法人民間司法改革基金會備份。
